【裁判字號】    92,上訴,672
【裁判日期】    920826
【裁判案由】    違反期貨交易法等
【裁判全文】
臺灣高等法院臺南分院刑事判決              九十二年度上訴字第六七二號    Ｃ
      上  訴  人  臺灣臺南地方法院檢察署檢察官
      上  訴  人
      即  被  告  丙  ○  ○
      選任辯護人  林  國  明
      被      告  甲  ○  ○即.
右上訴人因被告違反期貨交易法等案件，不服臺灣臺南地方法院九十年度訴字第一一
七四號中華民國九十二年三月三十一日第一審判決（起訴案號：臺灣臺南地方法院檢
察署八十九年度偵字第七○五七號、併案九十一年度偵字第一二三九○號），提起上
訴，本院判決如左：
      主      文
原判決關於丙○○、甲○○部分撤銷。
丙○○共同未經許可，擅自經營期貨顧問事業，處有期徒刑捌月，併科罰金新台幣參
拾萬元，罰金如易服勞役，以罰金總額與陸個月之日數比例折算。如附表所示扣案之
物沒收。
丙○○被訴違反公司法部分免訴。
丙○○其餘被訴部分無罪。
甲○○共同未經許可，擅自經營期貨顧問事業，處有期徒刑捌月，緩刑參年。如附表
所示扣案之物沒收。
      事      實
一、緣有香港籍成年男子「鄭星煒」（未經起訴），於民國八十七年間在台南縣永康
    市○○路一之一０五號設立鑫鼎盛國際有限公司（以下簡稱鑫鼎盛公司），因外
    籍人士不得擔任本國公司負責人，乃商請丙○○登記為該公司負責人（但丙○○
    嗣後因故未參與該公司之經營，詳後述），並僱用甲○○（原名林玉燕）為業務
    主任，從事訓練業務人員，以便介紹客戶從事外幣之買賣。渠二人明知鑫鼎盛公
    司經核准登記營業項目為(1)投資顧問業(2)國際貿易業(3)國內外投資之引介及投資
    之技術合作提供商情資料及引介諮商顧問（證券投資顧問業務除外）業務(4)國際
    商情資訊提供及分析顧問業務(5)國際外匯資訊之諮詢顧問(6)黃金條塊、金幣、金
    飾進口及買賣業務（黃金出口除外，以現場交易為限）(7)代理國內廠商前各項產
    品之經銷業務(8)一般進出口貿易業務（許可業務除外），竟共同基於犯意聯絡，
    未經主管機關許可，擅自提供鑫鼎盛公司場所設備及相關外匯資訊，供客戶自行
    下單進行外幣保證金交易之參考，經營期貨顧問事業。經營之方法為由其他同有
    犯意聯絡之不詳姓名之成年業務員或登報招攬客戶至該公司辦理向香港交易商匯
    和投資發展（集團）有限公司（WISE WORTH INVESTMENT CO. LTD，以下簡稱匯
    和公司）申請開立外匯保證金買賣交易帳戶，簽訂協議書、保證金交易規則、信
    用利潤同意書、提款守則同意書、印鑑證明書、產品介紹暨交易細則、委任通知
    書等契約文件，並於大眾商業銀行匯款開戶最低保證金最少一千美元至匯和公司
    帳戶，完成開戶手續後即可進行外匯保證金之交易，其交易商品為日幣、英鎊、
    歐元、瑞士法郎等外幣，下單買賣保證金為每口美金一千元，每次最低交易口數
    為一口，客戶欲下單買賣時可透過鑫鼎盛公司所提供專線電話或自己向匯和公司
    下單買賣，可當日平倉或隔日平倉，外幣如有漲跌，致繳納的保證金不夠時，匯
    和公司會經由鑫鼎盛公司通知客戶補繳保證金，如果客戶不繳納時，匯和公司就
    平倉。鑫鼎盛公司從每口交易中取得一定之報酬。
二、丙○○於八十八年十二月間與八十九年二月間，在台南縣永康市○○路一之十四
    號六樓與台南市○○路八十八號四樓之一，分別設立禾太行與禾鈿行，並以禾太
    行名義，以每月新台幣（下同）一萬五千元至二萬元不等之價錢僱用甲○○擔任
    業務主任，王語婕（另由檢察官偵辦）擔任行政主任，洪素英、康坤鎮、黃龍輝
    、林國安（以上四人均經判決有罪確定）、林金鳳（另由檢察官偵辦）擔任業務
    組長，王怡鈞、吳麗香（以上二人均經判決有罪確定）擔任行政助理，林瑞娟（
    業經判決有罪確定）擔任文書助理。渠十一人明知禾太行申請登記營業項目為「
    資訊軟體服務業、資料處理服務業、投資顧問業、企業經營管理顧問業、電子資
    訊供應服務業與資訊軟體批發業」，而禾鈿行申請登記營業項目為「資訊軟體批
    發業、資訊軟體服務業、資料處理服務業、電子資訊供應服務業、投資顧問業、
    企業經營管理顧問業」，竟共同基於犯意聯絡，未經主管機關許可，擅自提供禾
    太行及禾鈿行場所設備及相關外匯資訊，供客戶自行下單進行外幣保證金交易之
    參考，經營期貨顧問事業。經營之方法為以登報招募報表抄寫員、內勤職員、兼
    職文書等職務方式，開發客源，遊說客戶在禾太行及禾鈿行辦理向香港交易商華
    基利投資（國際集團）有限公司（WAKELLY INVESTMENT，以下簡稱華基利公司）
    申請開立外匯保證金買賣交易帳戶，簽訂客戶協議書、保證金交易規則、信用利
    潤轉出通知書、提款守則同意書、產品介紹暨交易細則、具結書等契約文件，並
    於大眾商業銀行匯款開戶最低保證金最少一千美元至華基利公司帳戶，完成開戶
    手續後即可進行外匯保證金之交易，其交易商品為日幣、英鎊、歐元、瑞士法郎
    等外幣，下單買賣保證金為每口美金一千元，每次最低交易口數為一口，客戶欲
    下單買賣時可透過禾太行或禾鈿行所提供專線電話或自己向華基利公司下單買賣
    ，可當日平倉或隔日平倉，外幣如有漲跌，致繳納的保證金不夠時，華基利公司
    會經由禾太行或禾鈿行通知客戶補繳保證金，如果客戶不繳納時，華基利公司就
    平倉。禾太行或禾鈿行從每口交易中取得四十美元之報酬。
三、嗣於八十九年五月十二日、八十九年五月二十四日、九十一年十月十八日，為台
    南縣警察局及法務部調查局台南市調查站、台南縣調查站執行搜索，在台南縣永
    康市○○路一之十四號六樓禾太行與台南市○○路八十八號四樓之一禾鈿行，分
    別查獲並扣得丙○○所有供上開犯罪所用如附表所示之物，因而查獲上情。
四、案經台南縣警察局及法務部調查局台南市調查站移送台灣台南地方法院檢察署檢
    察官偵查起訴及該署檢察官移送併案審理。
      理      由
一、訊據被告丙○○、甲○○雖分別坦承有前揭未經主管機關許可，擅自提供鑫鼎盛
    公司或禾太行、禾鈿行之場所設備及相關外匯資訊，供客戶自行下單進行外幣保
    證金交易之參考，經營期貨顧問事業之行為，但均辯稱：不知上開行為違法等語
    。經查：
    （一）按「不得因不知法律而免除刑事責任」刑法第十六條前段定有明文。
    （二）鑫鼎盛公司經核准登記營業項目為投資顧問業、國際貿易業、國內外投資
          之引介及投資之技術合作提供商情資料及引介諮商顧問（證券投資顧問業
          務除外）業務、國際商情資訊提供及分析顧問業務、國際外匯資訊之諮詢
          顧問、黃金條塊、金幣、金飾進口及買賣業務（黃金出口除外，以現場交
          易為限）、代理國內廠商前各項產品之經銷業務、一般進出口貿易業務（
          許可業務除外）。又禾太行、禾鈿行申請登記營業項目為資訊軟體服務業
          、資料處理服務業、投資顧問業、企業經營管理顧問業、電子資訊供應服
          務業與資訊軟體批發業，有台南縣政府營利事業登記證三紙（見原審法院
          卷一第四十四頁至四十六頁）及鑫鼎盛公司變更登記事項卡一份、經濟部
          公司執照一紙（見原審法院卷二第二十二頁至二十四頁）可稽。復鑫鼎盛
          公司及禾太行、禾鈿行均未經財政部證券暨期貨交易委員會核准經營期貨
          交易，業據被告丙○○、甲○○分別於原審及本院審理中供明在卷。則被
          告甲○○受僱執行業務之鑫鼎盛公司、及被告丙○○經營之禾太行、禾鈿
          行均未經主管機關許可，不得提供場所設備及相關外匯資訊，供客戶自行
          下單進行外幣保證金交易之參考或經營期貨顧問事業，至臻明確。
    （三）被告丙○○於原審供稱：伊經營之禾太行、禾鈿行引介客戶給華基利公司
          在國外下單買賣外幣，客戶開戶時候要繳擔保金一千美元，就可以下單買
          賣，華基利公司的帳戶資料由伊提供給客戶。每買賣一口為一千元美金，
          手續費是客戶跟華基利公司計算，當日平倉與隔日平倉手續費是否有不同
          伊不清楚，客戶每下一口單的買賣，華基利公司會給伊四十美元的居間報
          酬，伊怕客戶輸錢的時候不承認，裝電話錄音存證等語（見原審法院卷二
          第八十五頁至九十一頁）。被告甲○○供稱：伊於八十七年在台南縣永康
          中華路一之一○五號鑫鼎盛公司擔任業務主任。從事訓練業務人員，使他
          們瞭解金融的資訊，為了方便他們跟客戶介紹外幣的買賣。客戶會自己向
          匯和公司下單買賣。下單買賣之前會繳一筆保證金最少一千美元，然後就
          可以下單買賣外幣，每一口是一千元美元，可當日平倉或隔日平倉，外幣
          如有漲跌，致繳納的保證金不夠時，匯和公司會經由鑫鼎盛公司通知客戶
          補繳保證金，如果客戶不繳納時，匯和公司就平倉了，因為在訂立合約的
          時候就有約定。介紹客戶每下一口單的利潤匯和公司會給鑫鼎盛公司，居
          間的報酬是以客戶每下一口單計算，但金額多少伊不清楚；後伊轉到禾太
          行工作，擔任業務主任，從事訓練業務人員，讓業務人員告知客戶從事外
          幣的買賣。客戶會自己向華基利公司下單買賣。下單買賣之前會繳一筆保
          證金最少一千美元，華基利的帳戶資料是丙○○給的。開戶後就可以下單
          買賣外幣，每一口是一千元美元，可當日平倉或隔日平倉，外幣如有漲跌
          ，致繳納的保證金如果不夠時，華基利公司會經由禾太行公司通知客戶補
          繳保證金，如果客戶不繳納時，華基利公司就平倉了，因為在訂立合約的
          時候就有訂立了，合約是在禾太行填寫的，該合約的內容是華基利公司給
          的。介紹客戶下一口單的利潤華基利公司會給禾太行公司，居間的報酬是
          以客戶每下一口單計算，但金額多少伊不清楚等語（見原審法院卷二第九
          十一頁至九十四頁）。業經判決有罪確定之同案被告洪素英、王怡鈞、康
          坤鎮、黃龍輝、吳麗香、林瑞娟、林國安亦供述如下：被告洪素英稱：伊
          於八十九年一月間到禾太行擔任行政助理，而後八十九年三、四月間開始
          擔任業務組長，每月薪水二萬元，負責教導組員觀看香港匯市、圖表，圖
          表是顯示未來匯市漲跌的預測，由業務人員告訴客戶，以便客戶向香港華
          基利下單買賣外幣；被告王怡鈞稱：伊於八十九年一月底到禾太行擔任行
          政助理，每月薪水二萬元，公司派員教導我們外幣買賣損益計算，而伊自
          己也下單買賣外幣，先存二萬元美金為擔保金，以電話向華基利公司為外
          幣買賣，每口美金一千元，外幣有漲跌，而擔保金不足時，華基利公司就
          會平倉，因在訂約的時候就有訂明，合約是甲○○拿給伊寫的；被告康坤
          鎮稱：伊於八十八年底或是八十九年初到禾太行擔任業務組員，後來三個
          月後就升為組長，每月薪水二萬元，負責教導組員對於香港匯市外匯交易
          的損益表，以便以後核對客戶外幣買賣的報表；被告黃龍輝稱：伊於八十
          九年一月到禾太行擔任業務組員，後來三、四月時升為組長，每月薪水二
          萬元，負責教導組員對於香港匯市外匯交易的損益表，與其他的有關香港
          匯市的金融新聞及資料的瞭解，以便客戶對香港匯市交易，客戶向香港華
          基利公司為外幣買賣的下單買賣；被告吳麗香稱：伊於八十九年一月到禾
          太行擔任行政助理，從事客戶對於香港華基利公司下單單據的處理，每月
          薪水二萬元。客戶下單的收據是外幣買賣；被告林瑞娟稱：伊於八十九年
          四月間到禾太行擔任文書助理，從事電腦將外匯買賣的金融資料列印下來
          ，交給組長使用，而該外匯金融的買賣是國外的，伊做了一個月離職等情
          （以上均見原審法院卷二第九十四頁至九十五頁）。被告林國安於警訊時
          亦供陳：伊於八十九年三月中旬看報紙前去應徵而到禾太行上班，禾太行
          實際從事外匯資訊及投資，伊月薪二萬元，擔任實習組長講解經濟數據給
          公司應徵來的員工知道云云（見警卷）。就被告丙○○、甲○○所供，核
          與同案業經判決有罪確定之被告洪素英、王怡鈞、康坤鎮、黃龍輝、吳麗
          香、林瑞娟、林國安等所供均相符和。又證人王語捷證稱：伊於九十年一
          月間從中華日報刊登之廣告應徵進入禾太行，現擔任副主任，負責人事及
          業務監督及辦理轉交客戶外匯交易日結單暨發佈華基利有關外匯資訊給投
          資客戶。禾太行實際上是引介客戶透過華基利從事外幣保證金交易買賣，
          買賣外幣包括日幣、歐元、英鎊、瑞士法朗客戶下單需要擔保金，當日平
          倉每口保證金一千美元，隔日平倉每口擔保金一千五百美元，每一口合約
          價值十萬美金，即一千元美金可為十萬元美金之買賣；證人林金鳳證稱：
          伊在禾太行擔任行政組長，負責訓練新進人員學會外匯買賣，客戶如要在
          公司下單買賣外匯期貨，就必需與公司以華基利公司名義簽立協議書並繳
          交保證金才可以買賣；證人林惠梅證稱：伊看到中華日報上禾太行刊登求
          職廣告前往應徵，禾太公司訓練人員向伊表示可提供外幣定存賺取利息，
          乃去開戶後從事外幣買賣；證人杜育勳證稱：伊是禾太行外幣買賣之客戶
          ，家裡無連線電腦，有空時就去禾太行看盤；證人陳金凱證稱：伊是看報
          紙前去禾太行應徵為儲備幹部，並開戶從事外幣外匯買賣；證人林春滿證
          稱：禾太行係以透過中華日報刊登應徵人員名義吸收不知情民眾前往應徵
          ，再遊說開戶從事外幣外匯保證金交易等語（以上均見台南縣調查站筆錄
          ）。又證人張琇淑證稱：伊經由報紙得知禾鈿行招收行政事務員乃前往應
          徵，後來該公司部分組長向伊遊說投資外匯以獲取高利，如未投資將無薪
          水可領，伊任職十六天期間，公司幹部不斷施壓從事外匯保證金交易，因
          不堪其擾乃離職他就等語（見台南市調查站筆錄）。另證人洪文煥證稱：
          伊在禾太行觀看外匯行情俟機進場買賣等情（見台南縣警察局筆錄）。並
          有如附表所示扣案之物可憑。則鑫鼎盛公司引介客戶予匯和公司；禾太行
          與禾鈿行引介客戶予華基利公司，並提供場所設備及相關外匯資訊，供客
          戶自行下單進行外幣保證金交易之參考，經營期貨顧問事業，應可認定。
    （四）期貨交易法第三條第一項第四款規定：「本法所稱期貨交易，指依國內外
          期貨交易所或其他期貨市場之規則或實務，從事衍生自商品、貨幣、有價
          證券、利率、指數或其他利益之下列契約之交易．．．．槓桿保證金契約
          ：指當事人約定，一方支付價金一定成數之款項或取得他方授與之一定信
          用額度，雙方於未來特定期間內，依約定方式結算差價或交付約定物之契
          約。同條第二項規定：非在期貨交易所進行之期貨交易，基於金融、貨幣
          、外匯、公債等政策考量，得經財政部於主管事項範圍內或中央銀行於掌
          理事項範圍內公告，不適用本法之規定。」期貨交易法第八十二條規定：
          「經營期貨信託事業、期貨經理事業、期貨顧問事業或其他期貨服務事業
          ，須經主管機關之許可並發給許可證照，始得營業。期貨服務事業之分支
          機構，非經主管機關許可並發給許可證照，不得設立或營業。期貨服務事
          業之設置標準及管理規則，由主管機關定之。」復依財政部八十六年台財
          證(五)字五六五六０號函：「期貨交易法第三條第一項第四款所規定槓桿
          保證金交易係指當事人約定，一方支付契約價金一定成數之款項或取得他
          方授與之一定信用額度，雙方於未來特定期間內，依約定方式結算差價或
          交付約定標的物之契約。而外幣保證金交易係指一方於客戶與其簽約並繳
          付外幣保證金後，得隨時應客戶之請求，於保證金之倍數範圍內以自己之
          名義為客戶之計算，在外匯市場從事不同幣別間之即期或遠期買賣交易。
          此項交易不須實際交割，一般都在當日或到期前以反方向交易軋平而僅結
          算買賣差價。」由上得知，外幣保證金交易為期貨交易法第三條第一項第
          四款槓桿保證金交易之一種。除依期貨交易法第三條第二項規定豁免者外
          ，任何人非經證券期貨交易委員會核准而經營期貨交易法第三條第一項之
          期貨交易業務，應依該法第一百十二條規定處罰。
    （五）依前所述「外幣保證金交易」契約之真正當事人為指示買賣外幣之客戶及
          受指示、以自己名義、在國際市場買賣外幣之經紀商。然而經紀商須開發
          客源，故須委任第三人為其仲介潛在之客戶與其簽約，因此有所謂之「外
          幣保証金交易」之仲介業務，從事該等仲介業務之人，乃係受經紀商之委
  任，為經紀商之利益，介紹客戶與經紀商簽約，從事「外幣保證金交易」
          。而客戶一旦簽約從事外幣之買賣後，經紀商應依客戶之指示買賣外幣，
          但客戶本身可能沒有管道獲得國際外匯市場上外幣之漲跌訊息，需要有人
          提供相關訊息，做為買賣外幣之參考，此即屬「外幣保證金交易」之顧問
          業務。又在客戶專業知識不足，無法從「外幣保證金交易」中獲利時，會
          產生專業經理人代其買賣外幣而取利之需要，因此又產生了「外幣保證金
          交易」之經理業務，由專業經理人來代客戶操作外幣之買賣。該等從事經
          理業務之人，乃係受客戶之委任，為客戶之利益，代客戶買賣外幣。因為
          期貨交易法已將「外幣保證金交易」納入期貨交易法第三條第一項第四款
          所定槓桿保證金交易之一種。雖然「外幣保證金交易」本身同時也屬於期
          貨交易法第三條第二項所定：是一種「非在期貨交易所進行、基於外匯等
          政策考量、經中央銀行於掌理事項範圍內公告、得不適用期貨交易法規定
          」的期貨交易方式，且主管機關為中央銀行，但其周邊性之服務事業仍歸
          證券暨期貨管理委員會管理，且證券暨期貨管理委員會迄今仍未開放「外
          幣保證金交易」之仲介、顧問及經理事業，違反前開規定而營業者，即屬
          違反期貨交易法第八十二條所定期貨服務事業須經主管機關許可並發給證
          照後方得營業之規定，而應依同法第一百十二條第五款之規定論罪。本件
          鑫鼎盛公司、禾太行、禾鈿行均非國際市場買賣外幣之合法經紀商，已如
          前述，乃被告等引介客戶予匯和公司、華基利公司，並以提供場所、設備
          及相關外匯資訊（如價位詢問、盤勢分析），供客戶自行下單從事外幣期
          貨交易，從中獲取利潤，所從事者自係屬於經營期貨顧問事業（參見卷附
          證券暨期貨管理委員會民國九十二年七月十四日台證財七字第九二○一三
          一九八二號函說明三之二）。
      (六)綜上所述，被告等之自白核與事實相符，並有查獲如附表所示，供被告等
          犯罪所用之證物扣案為憑，足證被告等確有擅自提供場所設備及相關外匯
          資訊，供客戶自行下單進行外幣保證金交易之參考，而有擅自經營期貨顧
          問事業之行為甚明，本件事證已臻明確，被告等犯行，均洵堪認定，應依
      法論科。
二、核被告甲○○未經主管機關許可，擅自在鑫鼎盛公司，暨被告丙○○、甲○○未
    經主管機關許可，擅自在禾太行與禾鈿行提供場所設備及相關外匯資訊，供客戶
    自行下單進行外幣保證金交易之參考，擅自經營期貨顧問事業，所為違反期貨交
    易法第八十二條第一項之規定，係犯期貨交易法第一百十二條第五款之未經許可
    擅自經營期貨顧問事業罪。公訴人起訴書就被告等上開犯罪事實業已述及，惟認
    被告等所為係犯期貨交易法第一百十二條第四款未經許可擅自經營槓桿交易商罪
    ，然被告僅係引介客戶予匯和公司、華基利公司，並提供場所設備及相關外匯資
    訊，供客戶自行下單進行外幣保證金交易之參考，而無自行為期貨交易買賣，尚
    非屬未經許可擅自經營槓桿交易商之行為，起訴法條容有未洽，應由本院變更檢
    察官起訴法條，另依上開法條論處。被告甲○○與「鄭星煒」及不詳姓名成年男
    子間就在鑫鼎盛公司所為之犯行；被告丙○○、甲○○與業經判決有罪確定之同
    案被告洪素英、王怡鈞、康坤鎮、黃龍輝、林國安、吳麗香、林瑞娟與另案由檢
    察官偵辦之王語婕、林金鳳間就禾太行、禾鈿行所為之犯行，分別有犯意聯絡及
    行為分擔，均應分別論為共同正犯。被告甲○○先後擅自在鑫鼎盛公司及禾太行
    經營期貨顧問事業，其間並無中斷，按其犯罪性質，應屬行為之繼續，不因是否
    變更公司行號名稱而有不同，即於放棄違法經營前，其犯罪行為之違法情狀仍繼
    續進行，應屬繼續犯實質上之一罪。公訴人認被告甲○○在離開鑫鼎盛公司經營
    後，轉往禾太行營業係另行起意，應分論併罰，尚有未合，併予敘明。
三、原審以被告等犯行明確，因予論科，原非無據。然誤認被告丙○○有參與鑫鼎盛
    公司業務之經營（詳後述），尚有未洽。檢察官上訴意旨，認被告等先後擅自在
    鑫鼎盛公司及禾太行經營期貨顧問事業，應先後成立犯罪而分論併罰等語，固非
    有理，但被告丙○○就此所為之上訴則有理由，自應由本院將原判決經上訴之部
    分予以撤銷改判。爰審酌被告等未經許可經營期貨顧問事業，危害社會金融秩序
    及交易安全甚大，及其等犯罪之參與情節之輕重、動機、目的、手段、所生危害
    、犯罪後態度等一切情狀，分別量處如主文所示之刑。並就被告丙○○宣告罰金
    部分，諭知易服勞役之折算標準。被告甲○○係受僱而為本件犯行，前無不法前
    科，有台灣台南地方法院檢察署刑案查註紀錄表及台灣高等法院被告全國前案紀
    錄表附卷可稽，經此次起訴審判後，當能知所警惕，信無再犯之虞，本院認為對
    其所宣告之刑，以暫不執行為適當，爰依刑法第七十四條第一款宣告被告甲○○
    緩刑三年，以啟自新。另扣案如附表所示之物分在禾太行及禾鈿行搜索查扣係屬
    被告丙○○所有，且供犯罪所用之物，應依刑法第三十八條第一項第二款宣告沒
    收。
四、公訴意旨另以：被告丙○○於八十七年間在台南縣永康市○○路一之一０五號設
    立鑫鼎盛公司，自為負責人。明知鑫鼎盛公司經核准登記營業項目為(1)投資顧問
    業(2)國際貿易業(3)國內外投資之引介及投資之技術合作提供商情資料及引介諮商
    顧問（證券投資顧問業務除外）業務(4)國際商情資訊提供及分析顧問業務(5)國際
    外匯資訊之諮詢顧問(6)黃金條塊、金幣、金飾進口及買賣業務（黃金出口除外，
    以現場交易為限）(7)代理國內廠商前各項產品之經銷業務(8)一般進出口貿易業務
    （許可業務除外），竟未經主管機關許可，擅自提供鑫鼎盛公司場所設備及相關
    外匯資訊，供客戶自行下單進行外幣保證金交易之參考，經營該公司登記範圍外
    之外幣保證金交易，因認被告丙○○另涉犯有修正前公司法第十五條第三項、第
    一項公司不得經營登記範圍以外之業務罪，及涉犯期貨交易法第一百十二條第四
    款之未經許可，擅自經營槓桿交易商罪嫌等語。經查：
  (1)訊據被告丙○○矢口否認有此部分違反期貨交易法等犯行，辯稱：伊僅係鑫鼎盛
    公司掛名之負責人，實際負責人是「鄭星煒」，住香港，詳細住址不清楚。因為
    當初是經朋友介紹，原本是要一起做生意，後來沒有合作，而公司已經申請，並
    登記其為負責人，當時不懂，所以沒有去撤銷，經營的情形不清楚等語。經查被
    告所辯，業經證人丁○○、乙○○及同案被告甲○○均於本院審理時結證屬實，
    丁○○證言略稱：大約八十七年十一月間，我登記為鑫鼎盛公司負責人，是跟
    「鄭星煒」交接的，被告丙○○並未參與鑫鼎盛公司的經營等語；乙○○證言
    略稱：是我介紹被告丙○○和鄭星煒認識的，因鄭星煒是香港人，不得擔任本國
    公司負責人，才找丙○○登記為該公司負責人，丙○○本來要和鄭星煒合作經營
    ，後來丙○○認為鄭星煒並不可靠，合作條件沒有談好，可是公司已經登記丙○
    ○為負責人，但丙○○就沒有參與，是鄭星煒自己去經營一段時間等語；同案
    被告甲○○證言略稱：我在鑫鼎盛公司上班時，老闆是鄭星煒，在該公司我未見
    過丙○○，我有事情是問鄭星煒，他是實際的負責人等語。綜合以上各證詞，足
    證被告丙○○所辯可採，其未參與鑫鼎盛公司部分的犯行，應可認定。因檢察官
    公訴意旨及上訴意旨均強調此部分的犯行，與禾太行及禾鈿行部分的犯行，並無
    實質上或裁判上一罪之關係，自應由本院就此部分另為無罪之諭知。
  (2)按犯罪後之法律已廢止其刑罰者，應諭知免訴之判決，刑事訴訟法第三百零二條
    第四款定有明文。經查：公司法第十五條經九十年十一月十二日修正公布後，有
    關原該條第一項規定公司不得經營登記範圍以外之業務部分已經刪除，此部分應
    另為免訴之判決。
據上論結，應依刑事訴訟法第三百六十九條第一項前段、第三百六十四條、第二百九
十九條第一項前段、第三百條、第三百零二條第四款、第三百零一條第一項、期貨交
易法第一百十二條第五款，刑法第十一條前段、第二十八條、第四十二條第三項、第
七十四條第一款、第三十八條第一項第二款，罰金罰鍰提高標準條例第二條，判決如
主文。
本案經檢察官楊治宇到庭執行職務。
中    華    民    國      九十二      年      八      月      二十六    日
                                  臺灣高等法院臺南分院刑事第四庭
                                      審判長法官  鄭    文    肅
                                            法官  林    勝    木
                                            法官  王    浦    傑
右正本證明與原本無異。
如不服本判決，應於判決送達後十日內向本院提出上訴狀，其未敘述理由者並應於提
出上訴狀後十日內向本院補提理由書（應附繕本)。
                                      法院書記官  嚴    巧    花
中    華    民    國      九十二      年      八      月      二十七    日
附錄法條：
期貨交易法第一百十二條：
有下列情事之一者，處七年以下有期徒刑，得併科新台幣三百萬元以下罰金：
  一  未經許可，擅自經營期貨交易所或期貨交易所業務者。
  二  未經許可，擅自經營期貨結算機構者。
  三  違反第五十六條第一項之規定者。
  四  未經許可，擅自經營槓桿交易商者。
  五  未經許可，擅自經營期貨信託事業、期貨經理事業、期貨顧問事業或其他期貨
      服務事業者。
  六  期貨信託事業違反第八十四條第一項規定募集期貨信託基金者。
  七  違反第一百零六條、第一百零七條或第一百零八條第一項之規定者。
附表：
┌──┬─────────────────────┬─────────┐
│編號│物      品      名      稱      數     量 │查獲單位、時間地點│
├──┼─────────────────────┼─────────┤
│一  │買入賣出指令單名冊（模擬）壹冊、買賣指令單│台南縣警察局於八  │
│    │貳拾伍張、賣出指令單壹拾張、掛單登記表柒張│十九年五月十二日  │
│    │、請款單壹張、提款申請單壹張、提款申請書參│十四時在台南縣永  │
│    │張、華基利投資有限八司通告陸張、禾太行理財│康市○○路一之一  │
│    │買賣指令單貳拾伍張快訊壹份、電話錄音帶壹捲│四號六樓禾太行查  │
│    │、提款確認收據參張、買入賣出指令單壹冊、提│獲。              │
│    │款接納通知傳真單壹張、信用利潤轉出通知傳真│                  │
│    │單壹張、私人戶名冊壹張、禾太行信用名冊壹張│                  │
│    │、聯名帳戶名冊壹張、客戶協議書參份、客戶合│                  │
│    │約書登記表肆張。                          │      │
└──┴─────────────────────┴─────────┘
┌──┬─────────────────────┬─────────┐
│二  │買賣外匯參考資料壹冊、禾鈿國際財經顧問有限│台南市調查站於八十│
│    │公司員工守則獎懲規定壹張、買入賣出指令參拾│九年五月二十四日在│
│    │捌張、國際電話通話名細伍張。              │台南市○○路八十八│
│    │                                          │號四樓之一禾鈿行查│
│    │                                          │獲。              │
├──┼─────────────────────┼─────────┤
│三  │招覽客戶廣告貳冊、訓練客戶資料伍冊、營運資│台南縣調查站於九十│
│    │料壹拾貳冊、客戶下單買賣資料肆冊、客戶開戶│一年十一月十八日在│
│    │繳款資料伍冊、營運報表陸冊、日結單貳冊、買│禾太行查獲。      │
│    │賣紀錄單肆冊、空白書類資料柒冊、下單錄音帶│                  │
│    │壹拾陸捲。                                │                  │
└──┴─────────────────────┴─────────┘


司法院資訊處製作；財團法人民間司法改革基金會備份。
